臺灣橋頭地方法院民事判決　　　　　　　110年度橋訴字第1號
原　　　告　高雄市政府

法定代理人　陳其邁　
訴訟代理人　謝以涵律師
被　　　告　孟三騏　
上列當事人間請求返還不當得利事件，本院於民國110 年10月5
日言詞辯論終結，判決如下：
    主      文
被告應給付原告新臺幣柒拾捌萬參仟元，及自民國一○九年九月
四日起至清償日止，按週年利率百分之五計算之利息。
訴訟費用由被告負擔。
本判決原告如以新臺幣貳拾陸萬元供擔保，得假執行。
    事實及理由
壹、程序部分
一、按當事人喪失訴訟能力或法定代理人死亡或其代理權消滅者
    ，訴訟程序在有法定代理人或取得訴訟能力之本人，承受其
    訴訟以前當然停止；前開承受訴訟人於得為承受時，應即為
    承受之聲明；聲明承受訴訟，應提出書狀於受訴法院，由法
    院送達於他造，民事訴訟法第170 條、第175 條第1 項、第
    176 條分別定有明文。本件原告起訴時之法定代理人為韓國
    瑜，嗣於本件審理中變更為陳其邁，並由其具狀聲明承受訴
    訟（本院卷第103 頁），經核尚無不合，應予准許。
二、再按因訴之變更、追加或提起反訴，致其訴之全部或一部，
    不屬第427 條第1 項及第2 項之範圍者，除當事人合意繼續
    適用簡易程序外，法院應以裁定改用通常訴訟程序，並由原
    法官繼續審理，民事訴訟法第435 條第1 項定有明文。本件
    原告起訴時主張被告孟三騏無故占用原告所有，並由高雄市
    政府都市發展局管理之門牌號碼高雄市○○區○○路00號5
    樓房屋（下稱系爭房屋），且於102 年4 月起即出租予洪武
    道、陳清貴至今，共同侵害原告權利，應返還系爭房屋及相
    當於租金之不當得利，故請求：㈠被告應將系爭房屋遷讓返
    還予原告。㈡被告孟三騏應給付原告783,000 元，及自起訴
    狀繕本送達翌日起至清償日止，按週年利率5 ％計算之利息
    。㈢被告孟三騏應自起訴狀繕本送達被告翌日起至遷讓返還
    系爭房屋日止，按月於每月一日給付原告9,000 元。㈣訴訟
    費用由被告負擔。㈤原告願供擔保，請准宣告假執行。本院
    參酌系爭房屋之最新課稅現值，認為本件訴訟標的價額核定
    為287,900 元，至訴之聲明第二、三項則不併算其價額，本
    院審理後，原告嗣撤回訴之聲明第一項遷讓返還房屋部分，
    致使訴訟不屬於民事訴訟法第427 條第1 項、第2 項之範圍
    ，兩造又無繼續適用簡易訴訟之合意，本院於110 年9 月8
    日裁定改行通常訴訟程序審理（本院卷第329 至330 頁）。
三、又原告起訴時訴之聲明為：「㈠被告應將系爭房屋遷讓返還
    予原告。㈡被告孟三騏應給付原告783,000 元，及自起訴狀
    繕本送達翌日起至清償日止，按週年利率5 ％計算之利息。
    ㈢被告孟三騏應自起訴狀繕本送達被告翌日起至遷讓返還系
    爭房屋日止，按月於每月一日給付原告9,000 元。㈣訴訟費
    用由被告負擔。㈤原告願供擔保，請准宣告假執行。」，嗣
    原告以先行墊付洪武道、陳清貴占用期間之水費、電費及洪
    武道、陳清貴已遷讓返還系爭房屋為由，於110 年3 月4 日
    具狀變更聲明為「㈠被告孟三騏應給付原告786,743 元，及
    其中783,000 元自起訴狀繕本送達翌日起至清償日止，按週
    年利率5 ％計算之利息、其中3,743 元自本民事擴張及減縮
    訴之聲明狀送達翌日起至清償日止，按週年利率5 ％計算之
    利息。㈡被告洪武道、陳清貴應給付原告3,743 元，及自本
    民事擴張及減縮訴之聲明狀送達翌日起至清償日止，按週年
    利率5 ％計算之利息。㈢上開第一項3,743 元部分及第二項
    所命給付，如其中一項當事人已為給付，他項當事人於該給
    付範圍，免給付義務。㈣訴訟費用由被告負擔。㈤被告願供
    擔保，請准宣告假執行。」（本院卷第155 頁）；嗣原告又
    以洪武道、陳清貴已清償3,743 元為由，撤回對其等之請求
    ，並減縮訴之聲明為：「㈠被告孟三騏應給付原告783,000
    元，及自起訴狀繕本送達翌日起至清償日止，按週年利率5
    ％計算之利息。㈡訴訟費用由被告負擔。㈢被告願供擔保，
    請准宣告假執行。」（本院卷第319 頁），原告所為上開訴
    之變更均本於被告等人無故占用系爭房屋所生糾紛，本於相
    同之基礎事實，依前開規定應予准許。
四、按「原告於判決確定前，得撤回訴之全部或一部。但被告已
    為本案之言詞辯論者，應得其同意。訴之撤回應以書狀為之
    。但於期日，得以言詞向法院或受命法官為之。以言詞所為
    訴之撤回，應記載於筆錄，如他造不在場，應將筆錄送達。
    」民事訴訟法第262 條第1 、2 、3 項定有明文。查本件原
    告原起訴請求洪武道、陳清貴遷讓房屋及返還不當得利，嗣
    於110 年3 月4 日具狀對其等撤回遷讓房屋之請求，而110
    年9 月7 日言詞辯論期日，陳清貴（兼洪武道之訴訟代理人
    ）到庭辯論後，原告當場對洪武道、陳清貴撤回所有請求，
    即已撤回起訴，而陳清貴當場表示同意，本件原告對洪武道
    、陳清貴之起訴業已合法撤回。
五、被告孟三騏未於言詞辯論期日到場，核無民事訴訟法第386
    條各款所列情形，爰依原告聲請，由其一造辯論而為判決。
貳、實體部分
一、原告主張：被告孟三騏無故占用原告所有，並由高雄市政府
    都市發展局管理之系爭房屋，於102 年4 月起即出租予洪武
    道、陳清貴，迄至109年7月16日才遷讓返還系爭房屋，應就
    原告所受相當於租金之損害予以賠償，爰依民法不當得利之
    法律關係，提起本件訴訟等語，並聲明：㈠被告孟三騏應給
    付原告783,000 元，及自起訴狀繕本送達翌日起至清償日止
    ，按週年利率5 ％計算之利息。㈡訴訟費用由被告負擔。㈢
    被告願供擔保，請准宣告假執行。
二、被告孟三騏經合法通知，未於言詞辯論期日到場，亦未提出
    準備書狀做任何聲明或陳述。
三、本院之判斷
  ㈠原告主張之上揭被告無權占用系爭房屋並出租予洪武道、陳
    清貴等事實，業據陳清貴當庭陳稱：自102 年4 月起至109
    年6 月底為止向被告孟三騏承租系爭房屋，每月租金9,000
    元等語明確（本院卷第320 頁），且據原告提出與所述相符
    之建物登記謄本、郵局存證信函、台灣自來水公司繳費憑證
    、台灣電力公司高雄區營業處終止契約奉告書、被告孟三騏
    與洪武道間之房屋租賃契約書等件為證（本院卷第11至18、
    159 、162 、323 至326 頁) ，本院依上開調查證據之結果
    ，認原告主張之事實為真。
  ㈡按無法律上之原因而受利益，致他人受損害者，應返還其利
    益，但依其利益之性質或其他情形不能返還者，應償還其價
    額，民法第179 條前段、第181 條後段定有明文。又無權占
    有他人土地，可能獲得相當於租金之利益，為社會通常之觀
    念，最高法院61年台上字第1695號判決意旨可資參照。而被
    告孟三騏自102 年4 月起至109 年7 月16日止，無權占用系
    爭房屋並出租予洪武道，已妨害原告對系爭房屋之使用收益
    致受有相當於租金之損害，則原告請求按月以被告孟三騏與
    洪武道約定月租金9,000 元計算相當於租金之不當得利，核
    屬適當。則原告所得請求相當於租金不當得利之期間，應為
    102 年4 月1 日起至109 年7 月15日止，從而，原告依不當
    得利之法律關係，請求被告給付自102 年4 月1 日起至109
    年6 月30日止之相當於租金之不當得利共783,000 元（計算
    式：9,000 ×87= 783,000 元），為有理由，應予准許。
四、綜上所述，原告依民法不當得利之法律關係，請求被告孟三
    騏給付783,000 元，及自起訴狀繕本送達被告翌日即109 年
    9 月4 日（本院卷第77頁送達證書）起至清償日止，按週年
    利率5 ％計算之利息，為有理由，應予准許。另原告陳明願
    供擔保聲請宣告假執行，核無不合，爰酌定相當之擔保金額
    准許之。
五、訴訟費用負擔之依據：民事訴訟法第78條。
中    華    民    國  110     年    10    月    21    日
                  民事庭  法      官  郭育秀
以上正本係照原本作成。
如對本判決上訴，須於判決送達後20日內向本院提出上訴狀。如
委任律師提起上訴者，應一併繳納上訴審裁判費。
中    華    民    國  110     年    10    月    21    日
                              書  記  官  塗蕙如